臺灣臺南地方法院交通事件裁定　　96年度交聲更(一)字第10號
原處分機關　交通部公路總局嘉義區監理所台南監理站
異議人即受
處分人　　　甲○○
上列受處分人因違反道路交通管理處罰條例案件，對於交通部公
路總局嘉義區監理所台南監理站，民國95年11月16日所為之裁決
處分（處分案號：嘉監南字第裁74-M00000000號），聲明異議，
本院裁定如下：
      主  文
異議駁回。
      理  由
一、原處分意旨略以：異議人即受處分人甲○○（下稱異議人）
    駕駛其所有之車號7J-0128號自用小客貨車，於民國91年1月
    29日下午14時35分許，行駛至台南縣永康市○○路與崑山街
    口處時，因「紅燈越線臨停」，經台南縣警察局永康分局大
    灣派出所警員 (下稱舉發機關)予以製單舉發，嗣原處分機
    關即交通部公路總局嘉義區監理所台南監理站，以異議人違
    規事實明確，且未依規定自動繳納罰鍰及到案聽候裁決，遂
    於95年11月16日依處罰條例第60條第2項第3款之規定，裁處
    異議人罰鍰新臺幣（下同）1800元等語。
二、本件聲明異議意旨略以：異議人已繳清本件違規罰款，事隔
    多年已無法找出繳款單據，且異議人於此期間驗車、換牌，
    居然未通知未繳罰款，多年之後才收到要加重罰款的處分書
    ，又違規時之罰則跟現今罰則完全不同云云，為此聲明異議
    。
三、按行政罰法第5條規定：「行為後法律或自治條例有變更者
    ，適用行政機關最初裁處時之法律或自治條例。但裁處前之
    法律或自治條例有利於受處罰者，適用最有利於受處罰者之
    規定。」（本法業經總統於94年2月5日，以華總一義字第09
    400016841號令公布，並自95年2月5日開始施行），顯見行
    政罰法係採「從新從輕」原則，亦即違反行政法之義務之行
    為後，如法律或自治條例有變更，則行政裁處之法律適用，
    原則上從新法即裁處時之法律，例外始從對被告較有利之舊
    法即行為時法。處罰條例第60條於94年12月28日修正公佈，
    並自95年7月1日施行。而本件違規行為時即修正前處罰條例
    第60條第2項第3款規定：汽車駕駛人，駕駛汽車有不遵守道
    路交通標誌、標線、號誌之指示者，而本章各條無處罰之規
    定者，處900元以上1800元以下罰鍰。而修正後處罰條例第
    60條第2項第3款規定：汽車駕駛人，駕駛汽車有不遵守道路
    交通標誌、標線、號誌之指示者，而本章各條無處罰之規定
    者，處900元以上1800元以下罰鍰。比較上述新舊法有關「
    不遵守道路交通標誌、標線、號誌之指示」之規定內容，並
    無何者較有利或不利異議人之情形。依上述意旨，本件應依
    新法裁處異議人，原處分機關以新法裁處異議人1800元，經
    核即為合法，異議人辯稱違規時之罰則跟現今罰則完全不同
    云云，即無理由。
四、按車輛面對圓形紅燈表示禁止通行，不得超越停止線或進入
    路口；汽車駕駛人，駕駛汽車有不遵守道路交通標誌、標線
    、號誌指示之情形，而本章（汽車包含機車）無處罰之規定
    者，處900元以上1800元以下罰鍰；道路交通標誌標線號誌
    設置規則第206條第5款第1目、處罰條例第60條第2項第3款
    ，分別定有明文。
五、本院審酌：
  (一)異議人駕駛其所有之車號7J-0128號自用小客貨車，於上述
    時、地，因「紅燈越線臨停」，經舉發機關予以製單舉發，
    嗣原處分機關以異議人未依規定自動繳納罰鍰及到案聽候裁
    決，遂於95年11月16日依處罰條例第60條第2項第3款之規定
    ，裁處異議人罰鍰1800元，異議人於95年11月17日收受本件
    裁決書後，隨即於95年12月7日以郵局存證信函向原處分機
    關陳述要求詳查相關資料，並記載「主旨：依嘉義區監理所
    臺南監理站寄本人一份嘉監南字第裁74-MO0000000號.....
    」等語之事實，有：
　　本院95年度交聲字第1134號交通事件卷宗。
　　台灣高等法院台南分院96年交抗字第39號刑事卷宗。
    等件為證，且為異議人所不否認，此部分事實當可認定。
  (二)按受處分人不服公路主管機關所為之處罰，得於接到裁決書
    之翌日起20日內，向管轄地方法院聲明異議，道路交通管理
    處罰條例第87條第1項定有明文。本件異議人於95年11月17
    日收受裁決書，異議期間應自翌日即95年11月18日起算20日
    ，本件聲明異議期間係至95年12月7日屆滿。又聲明異議係
    不服裁決處分請求救濟之方法，故當事人於聲明異議期限內
    表示不服，無論其形式上誤用何字樣，仍不妨礙其提起聲明
    異議之效力，此有最高法院74年度台抗字第46號裁定意旨可
    資參照。本件異議人以郵局存證信函向原處分機關陳述要求
    詳查相關資料，並言及「於91年1月29日收單後即在繳納期
    限內繳納罰款」，則異議人雖未於該存證信函中言明「就本
    件交通違規事件聲明異議」，但實質上已就本件交通違規事
    件，表達已繳款而不服之意思，揆諸前揭說明，異議人雖未
    依規定程式聲明不服，然而尚不妨礙其聲明異議之效力，故
    本件聲明異議尚未逾越20日之法定期間，合先敘明。
  (三)異議人並不否認其違規事實，僅主張其已繳款，並要求追究
    相關違失行政人員責任云云。惟查：本院於96年8月13日行
    調查程序時異議人陳稱：「車輛所有人是登記信用百貨企業
    股份有限公司 (以下稱信用公司)，所以匯款人的姓名是信
    用公司，匯款郵局是東寧郵局，詳細地址我不知道，匯款金
    額可能是600元」、「我只記得是在期限內去繳款，但是因
    為時間太久，詳細時間我忘記了」等語，此有本院筆錄可稽
    (見本院卷第14、15頁)。可知異議人雖因時間久遠而不記得
    確實之匯款時間、金額及未保留匯款單據。然異議人仍能明
    確記得匯款人為信用公司，匯款郵局為東寧郵局2項事實。
    而本院依職權函詢臺灣郵政股份有限公司臺南郵局異議人之
    匯款記錄時，該局函覆本院稱：「本轄東寧郵局91年1月29
    日至91年2月14日間無受理甲○○以信用公司名義繳納金額
    約600元罰單之紀錄」等語，可知異議人並無上揭繳款記錄
    ，其辯稱已經繳款云云，即不足採。
  (四)又執行交通勤務警察依法律規定製單舉發違反道路交通管理
    處罰條例所列之違規事實，並由公路主管機關加以處罰，即
    係行政處分，受處分人不服公路主管機關所為之處罰，依道
    路交通管理處罰條例第87條之規定，得向管轄地方法院聲明
    異議，該救濟程序自屬行政救濟程序，其舉證責任分配，應
    採民事訴訟上舉證責任分配原則，87年10月28日修正公布之
    行政訴訟法第136條同揭此旨，而明文規定準用民事訴訟法
    第277條舉證責任分配之原則。亦即由國家機關與人民，各
    自履行其主觀舉證責任，在過程中各自提出證據，若窮盡各
    種證據方法，待證結果仍有不明時，則依客觀舉證責任危險
    分配原則，決定國家機關與人民何人應受敗訴危險。是故就
    本件異議人「繳款與否」之事實認定過程而言，「已經繳款
    」之事實乃對異議人有利之事實，本院調查結果此等事實若
    仍真偽不明時，依舉證責任分配法則，即應由異議人負舉證
    責任。本件異議人無法提供相關匯款證明文件以實其說，本
    院又查無異議人已經繳款之證據資料。更何況本件違規行為
    之罰鍰金額係900元以上1800元以下，並非異議人所述之「
    600元」更難認異議人所述已經匯款云云為真，故異議人此
    部分所辯，亦不足採。
  (五)按行政罰之裁處權，因3年期間之經過而消滅；前項期間，
    自違反行政法上義務之行為終了時起算，行政罰法第27條第
    1項及第2項前段雖有明文規定，然行政罰法施行前違反行政
    法上義務之行為應受處罰而未經裁處，於行政罰法施行後裁
    處者，其行政罰之裁處權時效，自行政罰法施行之日（即95
    年2月5日）起算，行政罰法第45條第2項則有過渡條款之明
    文規定，故行為人在行政罰法95年2月5日施行前，因違反行
    政法上義務之行為應受處罰而未經裁處者，該管處罰機關如
    於行政罰法施行後始為裁處者，其行政罰之裁處權時效乃自
    95年2月5日起算3年，故本件違規時雖係91年1月29日，原處
    分機關於95年11月16日裁決，經核仍屬合法，異議人主張多
    年之後才收到要加重罰款的處分書云云，經核亦無理由。
  (六)異議人雖又辯稱：異議人於此期間驗車、換牌，居然未通知
    未繳罰款云云，然查：現行交通相關法規，並未規範於驗車
    或換牌照時，須通知尚有罰款還未繳納，因此異議人此部分
    所辯，亦不足採；又異議人主張相關行政人員有疏失云云，
    惟此並非本院就聲明異議案件所得審查之標的，附此敘明。
六、綜上所述，異議人於前述時、地之違規事實既可認定，原處
    分機關裁處異議人罰鍰1800元，經核於法尚無違誤，異議人
    異議內容，並無理由，應予駁回。
七、據上論斷，應依道路交通案件處理辦法第19條，裁定如主文
    。
中　　華　　民　　國　　96　　年　　12　　月　　31　　日
　　　　　　  　　　　　交通法庭法　官　蔡直青
以上正本證明與原本無異。
如不服本裁定，應於收受送達後5日內向本院提出抗告狀。（應
附繕本）
                                書記官  劉鴻瑛
中　　華　　民　　國　　97　　年　　1 　　月　　4 　　日
